臺灣宜蘭地方法院刑事判決
109年度易字第348號
公  訴  人  臺灣宜蘭地方檢察署檢察官
被      告  韓忠華



上列被告因毒品危害防制條例案件，經檢察官提起公訴（109年
度毒偵字第316號），本院判決如下：
    主  文
甲○○施用第二級毒品，免刑。扣案之吸食器壹組沒收。
    犯罪事實
一、甲○○基於施用第二級毒品甲基安非他命之犯意，於民國109
    年3月22日某時許，在宜蘭縣蘇澳鎮某處，以將甲基安非他
    命置於吸食器內，用火燒烤後，吸食其所產生煙霧之方式，
    施用甲基安非他命1次。嗣經警於109年3月25日22時30分許
    ，在宜蘭縣宜蘭市文昌路與舊城西路口查獲，並扣得吸食器
    1組，經採其尿液送驗結果，檢出安非他命、甲基安非他命
    陽性反應，始查悉上情。
二、案經宜蘭縣政府警察局宜蘭分局報告臺灣宜蘭地方檢察署檢
    察官偵查起訴。
    理  由
一、證據能力：
　　本判決所引用傳聞證據之證據能力，當事人於本院審理程序
    中均表示同意有證據能力（見本院卷第163頁至第165頁）。
    基於尊重當事人對於傳聞證據之處分權，及證據資料愈豐富
    愈有助於真實發現之理念，審酌該等證據作成時並無違法取
    證或顯不可信之瑕疵，以之作為證據應屬適當，依刑事訴訟
    法第159條之5規定及最高法院104年度第3次刑事庭會議決議
    意旨，認該等證據資料均有證據能力。至本判決所引之非供
    述證據，與本案均有關連性，亦無證據證明係實施刑事訴訟
    程序之公務員以不法方式所取得，依刑事訴訟法第158條之4
    之反面解釋，當有證據能力。
二、上開犯罪事實，業據被告於警詢、偵查及本院審理中均坦承
    不諱（見警卷第1頁至第5頁、偵卷第20頁、本院卷第63頁至
    第65頁、第163頁至第165頁），並有慈濟大學濫用藥物檢驗
    中心109年4月10日慈大藥字第109041004號函所附檢驗總表
    （見警卷第18頁至第19頁）、宜蘭縣政府警察局宜蘭分局毒
    品犯罪嫌疑人尿液採驗作業管制紀錄（見警卷第20頁）、宜
    蘭縣政府警察局宜蘭分局扣押筆錄（見警卷第10頁至第14頁
    ）各1份附卷可證，足認被告上開自白與事實相符，本件事
    證明確，被告上開犯行堪以認定，應予依法論科。
三、適用法律：　　
  ㈠核被告所為，係犯毒品危害防制條例第10條第2項之施用第二
    級毒品罪。
　㈡被告為供施用而持有第二級毒品甲基安非他命，其持有第二
    級毒品之低度行為，為施用第二級毒品之高度行為所吸收，
    不另論罪。
　㈢本件被告構成累犯，並應予加重其最低本刑：
    ⒈被告前因施用毒品案件，經本院以102年度簡字第350號判
      決處有期徒刑3月確定，於105年10月3日縮短刑期假釋出
      監，於106年10月15日期滿未經撤銷假釋，未執行之刑以
      已執行完畢論等情，有臺灣高等法院被告前案紀錄表在卷
      可稽。其於受徒刑之執行完畢後，5年內故意再犯本件有
      期徒刑以上之罪，為累犯（參考司法院「刑事判決精簡原
      則」，判決主文不再記載累犯加重事由）。
　　⒉按刑法第47條第1項規定：「受徒刑之執行完畢，或一部之
      執行而赦免後，5年以內故意再犯有期徒刑以上之罪者，
      為累犯，加重本刑至二分之一。」有關累犯加重本刑部分
      ，不生違反憲法一行為不二罰原則之問題。惟其不分情節
      ，基於累犯者有其特別惡性及對刑罰反應力薄弱等立法理
      由，一律加重最低本刑，於不符合刑法第59條所定要件之
      情形下，致生行為人所受之刑罰超過其所應負擔罪責之個
      案，其人身自由因此遭受過苛之侵害部分，對人民受憲法
      第8條保障之人身自由所為限制，不符憲法罪刑相當原則
      ，牴觸憲法第23條比例原則。於此範圍內，有關機關應自
      本解釋公布之日起2年內，依本解釋意旨修正之。於修正
      前，為避免發生上述罪刑不相當之情形，法院就該個案應
      依本解釋意旨，裁量是否加重最低本刑（司法院釋字第77
      5號解釋文參照）。是依上開解釋意旨，本院就被告上開
      構成刑法第47條第1項累犯之事由，就最低本刑部分是否
      應加重其刑一事，自應予以裁量。
　　⒊經查，本件被告所犯之罪與前案所犯之罪均同為施用毒品
      案件，而被告屢次觸犯刑章，於前案遭法院論罪科刑後，
      竟仍無視於國家禁絕毒品之法令，足認其法敵對意識並未
      因前開科刑執行完畢而減弱，且刑罰之反應力薄弱，故本
      案應依刑法累犯規定加重其刑，並無其所受刑罰超過其應
      負擔罪責之罪刑不相當情事，而應依刑法第47條第1項規
      定，加重其刑。　
　㈣被告為警攔查時，於員警尚未知悉其施用第二級毒品甲基安
    非他命犯行前，即主動交出扣案吸食器，並向員警坦承施用
    第二級毒品之犯行而願受裁判等情，有宜蘭縣政府警察局宜
    蘭分局調查筆錄1份在卷可佐，堪認符合自首之要件，本院
    考量其主動供承犯行，足認已有悔意，爰就被告所犯施用第
    二級毒品犯行部分，依刑法第62條前段之規定減輕其刑，並
    依同法第71條第1項規定，先加後減之。
　㈤查被告行為後，毒品危害防制條例第20條第3項、第23條第2
    項等規定，於109年1月15日經總統華總一義字第1090000409
    1號令修正公布，並自公布後6個月即於109年7月15日施行，
    依據修正後毒品危害防制條例第20條第3項、第23條第2項之
    立法意旨，對施用毒品之「病患性犯人」，立法已調整其刑
    事政策，放寬觀察、勒戒或強制戒治之適用時機，僅於觀察
    、勒戒或強制戒治執行完畢釋放後，3年內再犯第10條之罪
    者，始應依法追訴或裁定交付審理，如已超過3年，不論幾
    犯，均應再予機構內、外之處遇機會，此即「定期治療」之
    新模式，與刑事制裁交替運用，以期控制、改善至其戒除毒
    癮。亦即，前揭規定中所指「3年後再犯」，只要本次再犯
    （不論修正施行前、後）距最近1次觀察、勒戒或強制戒治
    執行完畢釋放，已逾3年者，即該當之，不因其間有無犯第1
    0條之罪經起訴、判刑或執行而受影響（最高法院109年度台
    上大字第3826號裁定意旨參照）。
　㈥按犯第10條之罪者，檢察官應聲請法院裁定，或少年法院（
    地方法院少年法庭）應先裁定，令被告或少年入勒戒處所觀
    察、勒戒，其期間不得逾二月。觀察、勒戒後，檢察官或少
    年法院（地方法院少年法庭）依據勒戒處所之陳報，認受觀
    察、勒戒人無繼續施用毒品傾向者，應即釋放，並為不起訴
    之處分或不付審理之裁定。又按本條例中華民國108年12月1
    7日修正之條文施行前犯第10條之罪之案件，於修正施行後
    ，依下列規定處理：二、審判中之案件，由法院或少年法院
    （地方法院少年法庭）依修正後規定處理；依修正後規定應
    為不起訴處分或不付審理之裁定者，法院或少年法院（地方
    法院少年法庭）應為免刑之判決或不付審理之裁定，毒品危
    害防制條例第20條第1項、第2項前段、第35條之1第2款分別
    定有明文。
　㈦經查，被告前於87年間因施用毒品案件，經本院以87年度易
    字第374號裁定送觀察、勒戒，於87年7月14日入觀察、勒戒
    處所施以觀察、勒戒處分後，認無繼續施用毒品傾向，於87
    年8月4日觀察、勒戒執行完畢釋放出所，並經本院以87年度
    易字第374號判決判處免刑確定；另因施用毒品案件，經本
    院以97年度毒聲字第32號裁定送觀察、勒戒，於97年3月27
    日入觀察、勒戒處所施以觀察、勒戒後，認無繼續施用毒品
    之傾向，於97年5月15日釋放出所，並由臺灣宜蘭地方檢察
    署檢察官以97年度毒偵字第217號為不起訴處分確定，被告
    自前揭觀察、勒戒結束釋放後，未再受觀察、勒戒之處分，
    有臺灣高等法院被告前案紀錄表在卷可憑，此次所為施用毒
    品之犯行，與最近1次觀察勒戒或強制戒治執行完畢出所日
    相距已逾3年，是本案被告之施用第二級毒品犯行，既於109
    年7月15日前所犯，且於109年7月1日繫屬於本院，屬審判中
    之案件，檢察官依修正前毒品危害防制條例規定提起公訴，
    起訴程式固未違背當時規定，然仍應依修正後規定處理。
　㈧本院依修正後毒品危害防制條例第35條之1第2款、第20條第1
    項規定，於109年9月14日裁定被告送勒戒處所觀察、勒戒，
    被告於110年10月15日經送法務部矯正署新店戒治所附設勒
    戒所進行觀察、勒戒後，在所期間經評估認無繼續施用毒品
    之傾向，並於110年11月22日釋放，此有臺灣宜蘭地方檢察
    署110年12月9日宜檢嘉信（甲）109院觀執1字第2326號函、
    法務部矯正署新店戒治所110年11月18日新戒所衛字第11007
    016450號函及所附有無繼續施用毒品傾向證明書、有無繼續
    施用毒品傾向評估標準紀錄表各1紙附卷可查，則依修正後
    毒品危害防制條例第23條第1項之規定，被告既經評定為無
    繼續施用毒品之傾向，原應由檢察官為不起訴處分，是依據
    前揭說明，本案依法自應為免刑之判決。
四、扣案之吸食器1組，為被告所有、供其為本案施用甲基安非
    他命所用之物等情，業經被告自承在卷（見本院卷第164頁
    ），應依刑法第38條第2項前段規定宣告沒收之。
據上論斷，應依刑事訴訟法第299條第1項但書，毒品危害防制條
例第10條第2項、第35條之1第2款，刑法第11條前段、第47條第1
項、第62條、第38條第2項前段，判決如主文。
本案經檢察官劉惟宗提起公訴，檢察官張學翰到庭執行職務。
中　　華　　民　　國　　111 　年　　2 　　月　　24　　日
                  刑事第五庭  法  官  李蕙伶
以上正本證明與原本無異。
本判決為第一審判決，當事人如不服本判決，應於收受送達後20
日內向本院提出上訴書狀（須按他造當事人之人數附繕本）；告
訴人、被害人如不服本判決，應請求檢察官於上訴期間內提出上
訴。若有上訴權人均未提出上訴，待判決確定後本件將送檢察署
執行，檢察署將以傳票或命令告知被告有關執行之事宜，被告勿
庸於收到本判決後即前來本院或檢察署繳納易科罰金或進行其他
執行事項。
    　　　　　　　　　　　　　書記官  陳靜宜　　　　　　
中　　華　　民　　國　　111 　年　　2 　　月　　24　　日
附錄本案論罪科刑法條：
毒品危害防制條例第10條
施用第一級毒品者，處6月以上5年以下有期徒刑。
施用第二級毒品者，處3年以下有期徒刑。